【裁判字號】    90,訴,1438
【裁判日期】    900919
【裁判案由】    偽造文書
【裁判全文】
臺灣高雄地方法院刑事判決                          九十年度訴字第一四三八號
    公  訴  人  臺灣高雄地方法院檢察署檢察官
    被      告  甲○○
右列被告因偽造文書等案件，經檢察官提起公訴（九十年度偵字第九Ｏ九五號），本
院判決如左：
    主  文
甲○○連續行使偽造私文書，足以生損害於他人，處有期徒刑伍月，如易科罰金，以
參佰元折算壹日，緩刑貳年。
台灣大哥大股份有限公司行動電話服務申請書三紙之申請人簽章欄內及同意書三紙之
立同意書人簽章欄內（行動電話門號Ｚ000000000號、Ｚ00000000
0號及Ｚ000000000號各一份），偽造之乙○○署名及指印，分別共計陸枚
，及切結書內偽造之周行建署名及印文各貳枚，偽造之周行建印章壹枚，均沒收。
    事  實
一、甲○○於民國九十年三月十四日下午某時，在高雄市○○街與莊敬路口之統一超
    商內影印機上，拾獲一張他人所丟棄之不詳姓名年籍國民身分證影本後，竟意圖
    為自己不法之所有並基於概括犯意，利用其擔任漢衛保全公司派駐在摩天高雄大
    樓從事管理員之工作，知曉該大樓住戶乙○○姓名及年籍資料之機會，且得知申
    辦行動電話門號如支付新台幣（下同）九百九十元即可獲得高價之手機，遂於同
    日晚上，先以電腦打字乙○○之姓名、身分證字號、出生年月日及父母親姓名，
    再將其列印黏貼於前揭拾獲之身分證上，並以立可白塗改住址後，再將塗改完成
    之身分證影本加以影印，以此變造並獲得乙○○之身分證影本計六張（身分證正
    面及背面各三張），甲○○並利用其所有全民健康保險卡影印後，以前述方式，
    在其所有全民健康保險卡影本上，打字並黏貼後加以影印，以此變造並獲得乙○
    ○全民健康保險卡影本一張，均足以生損害於乙○○。甲○○變造完成前揭身分
    證影本六張及全民健康保險卡影本一張後，於同年月十六日，持前述變造完成之
    證件，至高雄市三民區○○○路一二一號之九台灣電店大昌客服中心，偽以「乙
    ○○」名義，申辦Ｚ000000000號、Ｚ000000000號及Ｚ00
    0000000號共計三支行動電話門號，並在前述三支行動電話之台灣大哥大
    股份有限公司（下稱台灣大哥大公司）行動電話服務申請書及同意書上，連續虛
  偽填載乙○○之年籍資料及黏貼上開經變造之身分證於行動電話服務申請書上，
    並在申請人簽章欄及立同意書人欄內連續偽簽乙○○之署名及按指印分別計六次
    ，甲○○為取信台灣大哥大公司，並偽以其虛構之「周行建」名義，在切結書上
    虛偽填載周行建之聯絡資料，偽簽周行建之署名，並將其委由不知情之人所偽刻
    好之周行建印章一枚，在切結書上蓋用後，將前揭經偽造之申請書及同意書各三
    份及切結書一紙，持向不知情之店員張茹絹申辦行動電話門號以之行使，因此詐
    得三支國際牌行動電話，足以生損害於乙○○及台灣大哥大公司，甲○○詐得三
    支行動電話後，隨即以新台幣二千元之代價轉賣予他人，從中獲得利益共計約新
    台幣三千元。嗣於同年月二十九日，經台灣大哥大公司察覺有異，通知乙○○求
    證後，經乙○○報警而循線查獲。
二、案經高雄市政府警察局三民第二分局報告台灣高雄地方法院檢察署檢察官偵查起
    訴。
    理  由
一、右揭事實，業據被告甲○○於警偵及本院審理中坦白承認，核與被害人乙○○於
    警訊及本院審理中指述其遭被告冒名申請行動電話門號之情節，及證人張茹絹於
    警訊及本院審理中均證述確係被告於右揭時地申請行動電話門號等情相符，復有
    台灣大哥大股份有限公司行動電話服務申請書影本、同意書影本各三份、切結書
    影本一紙及被告所出具之自白書一紙在卷可憑，是被告之自白與事實相符，事證
    明確，其有右揭偽造私文書復持以行使及詐欺取財之犯行，均應堪認定。
二、按影本與原本可有相同之效果，如將原本予以影印後，將影本之部分內容竄改，
    重加影印，其與無制作權人將其原本竄改，做另一表示其意思者無異，應成立變
    造文書罪，有最高法院七十二年度第十四次刑事庭會議決議可資參照，是被告變
    造身分證影本及全民健康保險卡影本，亦屬變造特種文書。核被告所為，係犯刑
    法第二百十六條行使第二百十條之偽造私文書罪及第二百十二條之變造特種文書
    罪與第三百三十九條第一項之詐欺取財罪。被告就偽造行動電話服務申請書及同
    意書部分，其偽造之乙○○署名及指印為偽造私文書之部分行為，不另論罪，就
    偽造切結書部分，偽造之周行建署名及偽刻周行建印章與偽造印文亦為偽造私文
    書之部分行為，均不另論罪，被告偽造行動電話服務申請書、同意書及切結書等
    私文書，及變造身分證及全民健康保險卡之特種文書後，均持以行使，偽造及變
    造之低度行為應為行使之高度行為所吸收，應依行使偽造私文書罪及行使變造特
    種文書罪論處。被告先後持偽造之行動電話服務申請書、同意書及切結書等私文
    書申辦行動電話以之行使，時間緊接，方法相同，觸犯構成要件相同之罪名，應
    依連續犯規定，論以行使偽造私文書一罪，並依法加重其刑，公訴意旨對此未論
    以連續犯，尚有未洽。被告所犯前揭連續行使偽造私文書、行使變造特種文書及
    詐欺取財罪間，有方法目的之牽連關係，應從一重之連續偽造私文書罪論處。又
    公訴人認被告係詐得使用上開行動電話門號之利益，係涉犯有刑法三百三十九條
    第二項之詐欺得利罪嫌，惟查，被告犯罪之目的，係在於申辦行動電話時支付九
    百九十元即可獲得一支價值較高之國際牌行動電話，被告將該國際牌行動電話轉
    賣後可獲得差價之利益，故被告所圖者並非使用行動電話門號之利益，而係該行
    動電話本身，此業據被告於本院審理中供承在卷，故被告應係為取得國際牌行動
    電話此財物而犯下本案，其所犯應係刑法第三百三十九條第一項之詐欺取財罪，
    並非同條第二項之詐欺得利罪，公訴意旨容有誤會，而此部分本應為無罪之諭知
    ，惟公訴意旨認被告所涉犯詐欺得利罪嫌部分與前揭論罪科刑之行使偽造私文書
    等罪部分，有牽連犯之裁判上一罪關係，是本院爰不另為無罪之諭知，應予敘明
    。爰審酌被告不思以己力獲得所需，卻任意變造身分證申辦行動電話，造成被害
    人之損失，惟念及被告犯後坦承犯行，且已與被害人乙○○達成和解以賠償其損
    失，業據被害人乙○○於本院審理中表示願原諒被告等情，及被告犯罪之手段與
    其他一切情狀，量處如主文所示之刑，並諭知易科罰金之折算標準。查被告未曾
    受有期徒刑以上刑之宣告，有台灣高等法院被告全國前案紀錄表一紙在卷可查，
    被告犯後已坦承犯行，且已賠償被害人之損失而獲得被害人之宥恕，顯見被告有
    悔意，且其現於國聯保全股份有限公司任職，有正當職業，此有在職證明書一紙
    附卷可憑，考量上情，本院認被告所宣告之刑以暫不執行為適當，爰一併諭知緩
    刑二年，以啟自新。另被告於行動電話服務申請書及同意書各三份上所偽簽之乙
    ○○署名及偽造指印，分別共計六枚，及於切結書上所偽簽之周行建署名與偽造
    印文各二枚，均係被告所偽造，而前揭文件之原本均應尚留存於台灣大哥大公司
    ，不能證明已經滅失，且被告委由不知情之人所偽刻之周行建印章一枚，雖未經
    扣案，惟亦不能證明已經滅失，均應依刑法第二百十九條規定，宣告沒收，至於
    被告偽造完成之行動電話服務申請書及同意書各三份及切結書一紙與變造完成之
    乙○○身分證影本計六張（身分證正面及背面各三張）及全民健康保險卡一張，
    雖均屬被告犯罪所得之物，惟被告偽造及變造完成前揭文書後持向台灣大哥大公
    司申辦行動電話，並均已交付予台灣大哥大公司，已非被告所有，爰不予宣告沒
    收，併此敘明。
據上論斷，應依刑事訴訟法第二百九十九條第一項前段，刑法第五十六條、第二百十
條、第二百十二條、第二百十六條、第二百十九條、第三百三十九條第一項、第五十
五條、第四十一條第一項、第七十四條第一款，罰金罰鍰提高標準條例第一條前段、
第二條，判決如主文。
中      華      民      國      九十      年      九      月    十九    日
                                  臺灣高雄地方法院刑事第三庭
                                          審判長法  官    宋  明  中
                                                法  官    李  淑  惠
                                                法  官    呂  憲  雄
右正本證明與原本無異。
如不服本判決，應於判決送達後十日內，向本院提出上訴狀。
                                                書記官    許  麗  珠
中      華      民      國      九十      年      九      月   二十一   日
附錄本判決論罪科刑之法條：
中華民國刑法第二百一十條
 (偽造變造私文書罪)
偽造、變造私文書，足以生損害於公眾或他人者，處五年以下有期徒刑。
中華民國刑法第二百一十二條
 (偽造變造特種文書罪)
偽造、變造護照、旅券、免許證、特許證及關於品行、能力服務或其他相類之證書、
介紹書，足以生損害於公眾或他人者，處一年以下有期徒刑、拘役或三百元以下罰金
。
中華民國刑法第二百一十六條
 (行使偽造變造或登載不實之文書罪)
行使第二百十條至第二百十五條之文書者，依偽造、變造文書或登載不實事項或使登
載不實事項之規定處斷。
中華民國刑法第二百一十九條
 (沒收之特例)
偽造之印章、印文或署押，不問屬於犯人與否，沒收之。
中華民國刑法第三百三十九條第一項
 (普通詐欺罪)
意圖為自己或第三人不法之所有，以詐術使人將本人或第三人之物交付者，處五年以
下有期徒刑、拘役或科或併科一千元以下罰金。


司法院資訊處製作；財團法人民間司法改革基金會備份。
